【裁判字號】    97,消債更,995
【裁判日期】    971124
【裁判案由】    更生事件
【裁判全文】
臺灣板橋地方法院民事裁定           97年度消債更字第995號
聲  請  人  甲○○
上列聲請人依消費者債務清理條例聲請更生事件，本院裁定如下
：
    主      文
聲請駁回。
聲請費用由聲請人負擔。
    理      由
一、按「聲請更生或清算不合程式或不備其他要件者，法院應以
    裁定駁回之，但其情形可以補正者，法院應定期間先命補正
    」，消費者債務清理條例第8 條定有明文；又「債務人對於
    金融機構因消費借貸、自用住宅借款、信用卡或現金卡契約
    而負債務，在聲請更生或清算前，應提出債權人清冊，以書
    面向最大債權金融機構請求協商債務清償方案，並表明共同
    協商之意旨。」、「債務人與金融機構協商成立者，不得聲
    請更生或清算。但因不可歸責於己之事由，致履行顯有重大
    困難者，不在此限。」、「本條例施行前，債務人依金融主
    管機關協調成立之中華民國銀行公會會員，辦理消費金融案
    件無擔保債務協商機制與金融機構成立之協商，準用前項之
    規定。」，亦為同條例第151 條第1 項、第5 項、第6 項所
    分別規定甚明。故無論債務人係依該條例所成立之協商或依
    前開銀行公會債務協商機制所成立之協商，非有不可歸責於
    己之事由，致履行顯有重大困難者，不得聲請更生或清算，
    債務人應受已成立協商之拘束，不得任意毀諾成立之協商，
    債務人於債務清償方案協商成立後，僅得於其後發生情事變
    更，致該協商成立之方案履行有重大困難，且係因不可歸責
    於己之事由所生者為限，始能依上開法條但書之規定聲請更
    生或清算，用以避免債務人任意毀棄已成立之協商，濫用更
    生或清算之裁判上債務清理程序，合先敘明。
二、本件聲請人依消費者債務清理條例聲請更生，其陳述略以：
    聲請人所負之債務總額新臺幣（下同）2,372,061 元，僅有
    75元之資產，於消費者債務清理條例施行前，曾依照中華民
    國銀行公會會員辦理消費金融案件無擔保債務協商機制與最
    大債權機構台新國際商業銀行成立協商，協商時確定之債務
    金額為2,763,990 元，因聲請人之銀行消費貸款、信用卡債
    務因卡債利息高達19% 以上，為維持信用而以卡養卡，以債
    養債，債務滾至高達2,763,990 元，但聲請人當時每月收入
    僅38,183元，實有不能清償之虞，聲請人與銀行成立協商後
    ，竭盡所能依約還款14期，但聲請人每月尚需支付房租10,0
    00元及其他日常生活開銷，從95年8 月至96年10月向當老師
    的妹妹長期借支7,000 至1 萬元，因離婚扶養一位女兒，無
    力償還上開協議金額，收入扣除每月還款已不足最低生活開
    支，而有不可歸責於己致履行顯有重大困難之情形，為此聲
    請裁定准予更生等語。
三、經查：
（一）聲請人於提出本件更生之聲請前，曾於95年7 月20日依金
      融主管機關協調成立之中華民國銀行公會會員辦理消費金
      融案件無擔保債務協商機制，與最大債權機構台新國際商
      業銀行達成協商，此有聲請人所提出之協議書影本在卷可
      稽（見本院卷第14頁），則本件聲請人所提本件更生之聲
      請，自須符合上開法條規定之「不可歸責於己之事由致履
      行顯有重大困難」要件，其聲請方屬適法。
（二）聲請人主張其因撫養子女，收入扣除分期還款後不足以維
      持家庭生活支出，致有不可歸責於自己之事由而不能繼續
      履行前述與銀行所達成之協商內容等情。經本院通知聲請
      人所陳報之已知債權人表示意見結果，各債權金融機構分
      別以債務人前於95年07月15日依銀行公會協商機制成立協
      商，債權本金2,763,990 元，分120 期年息3.88% 計算，
      每期清償27,827元，債務人自95年08月10日開始繳納14期
      ，經台新銀行於96年10月25日毀諾，債務人名下有汽車1
      輛，債務人稱遭前夫挪用不還，致債務人需額外負擔未使
      用之汽車牌照稅、燃料稅、罰單等費用，在債務人財務吃
      緊下，應將該車過戶給前夫或逕予報廢，以求降低額外支
      出，債務人此部分顯不合理；債務人存摺記載多筆向妹妹
      、同事及其他對象借貸之款項，並未記載於債權人清冊，
      債務人應補正報告；債務人在職多年持續有收入，應可清
      償債務；又前述協商成立之債務清償方案期數及利率，經
      債務人同意並簽署後生效，此係經當事人行使程序選擇權
      所為之債務清理契約，債務人應受該協議所拘束；債務人
      所稱之生活開支於協商前即已有之，債務人如於工作、收
      入、健康等因素未變化下或有變動但堪認定有連續性仍可
      視為未變動者，無理由以此為不可歸責於己之事由；故以
      債務人所提出更生之聲請，不符消費者債務清理條例第15
      1 條規定，請依同條例第8 條規定予以駁回各等語。
（三）本件聲請人雖提出其財產及收支狀況說明書，臚列其支出
      之項目及金額，然觀其所列支出項目均屬於其前就無擔保
      債權與最大債權銀行台新國際商業銀行成立協商前業已存
      在之事實，並非於其與最大債權銀行成立協商前後方發生
      之新事實，難以認定其於與債權金融機構成立協商後，始
      發生不可歸責於己之事由，致使其履行協商方案具有重大
      之困難而無法繼續履行之事實，聲請人主張其有不可歸責
      於己之事由而不能繼續履行前已與最大債權銀行成立之協
      商條件一節，尚無可採，其聲請自不符消費者債務清理條
      例第151 條第5 項、第6 項之規定。
四、綜上所述，聲請人依消費者債務清理條例聲請更生，並不合
    法定程式，聲請並不合法，自應以裁定駁回其聲請。另聲請
    人如尚認原協商條件超過其負擔能力，自仍尚得依照中華民
    國銀行公會通知各會員銀行之一致性個別協商方案，與債權
    銀行再次協商調整變更協商內容，以解決聲請人對於金融機
    構所負之債務問題；又聲請人所提出之更生方案草案僅欲清
    償約一成左右之債務，並未獲得債權人之贊同，倘經法院裁
    定准予更生，但其更生方案未經債權人會議可決或經法院裁
    定認可者，依消費者債務清理條例第61條、第65條第1 項規
    定，法院應同時以裁定開始清算程序，本件聲請人是否願捨
    更生程序而逕以清算程序解決債務問題，仍有究明必要，自
    亦不宜於債權人對其所提更生方案草案不表認同之時，即准
    予聲請人更生；均附此說明。
五、依消費者債務清理條例第8 條、第15條，民事訴訟法第95條
    、第78條，裁定如主文。
中    華    民    國    97    年    11    月    24    日
                  民事第一庭  法  官  許瑞東
上為正本係照原本作成
如不服本裁定，應於裁定送達後10日內，以書狀向本院提出抗告
，並繳納抗告費新臺幣1千元
中    華    民    國    97    年    11    月    24    日
                              書記官  賴玉芬


司法院資訊處製作；財團法人民間司法改革基金會備份。
